【裁判字號】    95,訴緝,39
【裁判日期】    950328
【裁判案由】    偽造文書等
【裁判全文】
臺灣臺中地方法院刑事判決              95年度訴緝字第39號
公  訴  人  臺灣臺中地方法院檢察署檢察官
被      告  丙○○
            乙○○
上列被告等因偽造文書等案件，經檢察官提起公訴（93年度撤緩
字第67號），本院判決如下：
    主    文
丙○○共同行使偽造私文書，足以生損害於他人，累犯，處有期
徒刑肆月，如易科罰金以參佰元折算壹日，緩刑貳年。在臺中區
中小企業銀行信用卡 (卡號0000000000000000
號)申請書「連帶保證人親自簽名欄」上偽造之「甲○○」署名
壹枚沒收。
乙○○共同行使偽造私文書，足以生損害於他人，處有期徒刑參
月，如易科罰金以參佰元折算壹日，緩刑貳年。在臺中區中小企
業銀行信用卡 (卡號0000000000000000號)申
請書「連帶保證人親自簽名欄」上偽造之「甲○○」署名壹枚沒
收。
    犯罪事實
一、丙○○ (前於民國八十一年間因犯違反肅清煙毒條例等罪，
    經本院判處應執行有期徒刑三年六月確定，甫於八十五年九
    月二十八日假釋期滿視為執行完畢)與乙○○夫婦為順利向
    臺中區中小企業銀行 (現為臺中商業銀行)申請信用卡使用
    ，均明知丙○○弟媳甲○○並未同意擔任渠等申請信用卡之
    連帶保證人，竟共同基於行使偽造私文書及意圖為自己不法
    所有之犯意聯絡，未經甲○○授權、同意，除由丙○○在臺
    中區中小企業銀行信用卡申請書主卡簽名人欄簽名，由乙○○在附卡申請人簽名欄內簽名外，並推由乙○○負責於八十
    七年九月八日，在臺中縣太平市○○街一四三號租住處內，
    在上揭信用卡申請書「連帶保證人親自簽名欄」上偽簽甲○○署名一枚，而偽造表示甲○○同意擔任連帶保證人之私文
    書一張。旋並推由乙○○以郵寄方式將該申請書寄予臺中區
    中小企業銀行，而持以行使向該銀行申請信用卡，對該銀行
    施用詐術，使該銀行不知情之承辦人員陷於錯誤，以為甲○○確有同意擔任連帶保證人，而核發交付卡號為00000
    00000000000號之信用卡一張予丙○○夫婦，足
    以生損害於甲○○及臺中區中小企業銀行。嗣因丙○○、乙○○二人取得上開信用卡後即於各特約商店記帳消費，俟自
    八十八年十月間起 (之前有依約繳款)，未能繼續依約繳付
    信用卡帳款，積欠臺中區中小企業銀行消費款項本金計新臺
    幣 (下同)六萬四千八百八十六元，臺中區中小企業銀行遂
    於九十年三月十二日對丙○○、乙○○及甲○○三人向本院
    提起給付簽帳卡消費款之民事訴訟 (九十年度中小字第四五
    三號)，經甲○○到庭陳明連帶保證人欄上之「甲○○」簽
    名非其親簽等語，該案訴訟代理人並當庭撤回對甲○○部分
    之起訴，始查悉上情。
二、案經臺中商業銀行股份有限公司訴由臺灣臺中地方法院檢察
    署檢察官偵查起訴。
    理    由
一、訊據被告丙○○、乙○○二人固均對於申請上開信用卡使用
    ，並均有在信用卡申請書上簽名，由被告乙○○以郵寄方式
    寄出申請書向臺中區中小企業銀行申請信用卡，而取得卡號
    為0000000000000000號之信用卡一張使用
    之事實坦承不諱；被告乙○○並對於臺中區中小企業銀行信
    用卡申請書「連帶保證人親自簽名欄」上之「甲○○」署名
    為伊於上揭時地所簽寫之事實直承不諱，惟被告二人均矢口
    否認有何行使偽造私文書及詐欺取財犯行，被告丙○○辯稱
    ：信用卡是乙○○申請的，伊書沒有讀多少，不知道嚴重性
    ，伊雖然在信用卡申請書寄出前即已知乙○○在信用卡申請
    書上簽甲○○的名字，但伊忘記伊在申請書上簽名時，甲○○的名字簽了沒有云云；被告乙○○辯稱：伊在信用卡申請
    書上簽名確實有經過甲○○同意，伊當時雖然僅對甲○○說
    要請甲○○擔任聯絡人，如果銀行打電話來問甲○○認不認
    識伊，請甲○○要說認識，伊不知道聯絡人與保證人的區別
    云云。惟查：
(一)上開信用卡申請書「連帶保證人親自簽名欄」之「甲○○」
    署名確為被告乙○○所簽寫，且該申請書上之被告二人簽名
    ，亦均為被告二人所親簽等節，業據被告二人於偵審中供承
    在卷，互核相符，並與證人甲○○於偵審中證述情節相符，
    復有上開申請書影本一份在卷可稽，並經本院調取本院九十
    年度中小字第四五三號民事卷核關無訛，已足認定。又被告
    等申請上揭信用卡時，僅對甲○○表示要請甲○○擔任「聯
    絡人」，並未言及請甲○○擔任「保證人」情事，甲○○亦
    僅同意當銀行打電話詢問伊是否認識被告二人時，伊會說認
    識而已，業據甲○○於審理中結證明確，核與被告丙○○於
    審理中直承：「 (甲○○同意擔任聯絡人或是保證人？)當
    時銀行只說會打電話聯絡甲○○，是否能聯絡到，我有告訴
    甲○○說銀行會打電話來詢問。」、「 (乙○○有無向你提
    到甲○○同意擔任什麼？)她有跟我說她有請甲○○同意『
    擔任聯絡人』。」、「 (當初乙○○跟你說時，有無提到保
    證人字眼？)只有『聯絡人』而已。」等語；被告乙○○於
    審理中亦直承：「當初我不知道保證人的嚴重性，所以擅自
    作主先簽名，『事後』我有跟甲○○提到如果有銀行打電話
    來問是否認識我們，就要說認識我們，只有這樣。」等語情
    節相符，證人甲○○結證稱伊並未同意擔任保證人等語，堪
    信屬實。至被告二人所請求傳訊之證人丁○○ (即被告丙○○胞弟)於審理中既結證稱：當時被告二人是說要當聯絡人
    或朋友，至於有沒有提到擔任保證人的事，伊不確定等語；
    證人廖玉英 (即被告丙○○之母)結證稱：九十二年三月十
    一日開偵查庭時，甲○○有無與被告二人說話伊忘記了等語
    ，即均難據為被告二人有利之認定。
(二)被告丙○○就其於上揭信用卡申請書上簽名時，被告乙○○
    是否已在申請書上偽簽「甲○○」姓名一節，於本院初次訊
    問時先係辯稱伊簽名時申請書上已簽好甲○○之姓名云云，
    旋又改稱伊簽名時甲○○之姓名是否已簽好，伊沒有印象云
    云，隨即又改稱伊是信用卡核發之後，才知道有申請信用卡
    云云，後又改稱：伊在申請書上簽名時，甲○○的名字還沒
    有簽，但甲○○的基本資料已填寫好了云云，嗣於本院行準
    備程序時又改辯稱：伊在申請書上簽名時，乙○○有告訴伊
    甲○○的名字是乙○○簽的云云，核其所辯先後不一，且與
    被告乙○○於本院初次訊問時所辯：丙○○係起訴後才知道
    伊在信用卡上簽甲○○之姓名云云不符，已難採信。又被告
    乙○○於本院行準備程序時，在被告丙○○辯稱：伊在申請
    書上簽名時，乙○○有告訴伊甲○○的名字是乙○○簽的云
    云之後，亦改辯稱：伊簽好甲○○的名字後有拿給丙○○看
    云云，顯係事後附和被告丙○○辯解之說詞，均不足採。是
    參諸被告乙○○在信用卡申請書上簽甲○○名字之際，被告
    丙○○確有在場，業據被告二人於本院行準備程序一開始時
    即分別陳明在卷 (見本院卷第四一頁)，互核相符，再參之
    被告二人就被告丙○○何時、如何知道信用卡申請書上之甲○○姓名係被告乙○○所簽一節，所辯先後不一，且曾互相
    矛盾一情，益徵被告二人直承被告丙○○於被告乙○○偽簽
    甲○○姓名時確有在場目睹等語，堪可採信。又被告乙○○
    雖辯稱伊不知保證人與聯絡人之區別，伊以為只要甲○○有
    同意即可云云。惟查，被告丙○○於本院初次訊問時已直承
    ：伊簽名當時知道要有一位保證人，也知道保證人要找甲○○等語 (見本院卷第八頁)。又被告二人於行為時均係年滿
    二十餘歲之成年人，且被告二人當時係開超商做生意，業據
    證人甲○○於審理中結證在卷，則依被告二人當時之智識程
    度，豈有不知聯絡人與保證人區別之理。再者，上揭申請書
    上本有「申請人聯絡資料欄 (請填寫二位不同居所之至親好
    友)」及「連帶保證人資料」欄，其中「申請人聯絡資料欄
    」並已經被告等填載「葛筱斌」及「廖玉英」二人，益徵被
    告等辯稱不知聯絡人與保證人之區別云云，不足採信。是觀
    諸被告二人一方面就聯絡人部分填寫為「葛筱斌」及「廖玉
    英」二人，一方面又向甲○○佯稱要請甲○○擔任聯絡人，
    卻又填載甲○○為連帶保證人一節，益證被告二人顯均僅係
    向甲○○佯稱要請甲○○擔任聯絡人，請甲○○於銀行詢問
    時表示認識被告二人，而未經甲○○授權、同意，即基於犯
    意聯絡，推由被告乙○○負責在上揭信用卡申請書「連帶保
    證人親自簽名欄」上偽造「甲○○」署名，而偽造表示甲○○同意擔任連帶保證人之私文書一張，並推由乙○○以郵寄
    方式將該申請書寄予臺中區中小企業銀行，而持以行使向該
    銀行申請信用卡甚明。綜上所述，被告二人所辯均難採信，
    本案事證明確，被告等犯行均堪認定。
二、查，被告二人共同在上揭信用卡申請書「連帶保證人親自簽
    名欄」上偽簽甲○○署名一枚，而偽造表示甲○○同意擔任
    連帶保證人之私文書一張，並持以行使向臺中區中小企業銀
    行申請信用卡，對該銀行施用詐術，使該銀行不知情之承辦
    人員陷於錯誤，以為甲○○確有同意擔任連帶保證人，而核
    發卡號為0000000000000000號之信用卡一
    張予被告夫婦，業如前述，是核被告二人所為，均係犯刑法
    第二百十六條、第二百十條之行使偽造私文書罪及刑法第三
    百三十九條第一項之詐欺取財罪。被告二人就上開犯行，具
    有犯意聯絡與行為分擔，均為共同正犯。被告二人偽造署名
    係偽造私文書之部分行為，偽造私文書後持以行使，偽造之
    低度行為已為行使之高度行為所吸收，均不另論罪。被告二
    人所犯上開二罪間，具有方法、結果關係，均應依牽連犯之
    規定從一重之行使偽造私文書罪處斷。查被告丙○○曾於八
    十一年間因犯違反肅清煙毒條例等罪，經本院判處應執行有
    期徒刑三年六月確定，並於八十五年九月二十八日假釋期滿
    視為執行完畢，有臺灣臺中地方法院檢察署刑案資料查註紀
    錄表及臺灣高等法院被告前案紀錄表各一份在卷足憑，其於
    受有期徒刑執行完畢後，於五年以內再犯本件有期徒刑以上
    之罪，為累犯，應依刑法第四十七條規定加重其刑。爰審酌
    被告二人正值壯年，不循正當管道取得信用卡，竟擅自冒用
    甲○○名義為連帶保證人，而申請取得信用卡使用，其心可
    議，暨渠等犯罪之目的、手段、所積欠之信用卡消費款本金
    僅有六萬四千八百八十六元，尚非甚鉅，被告二人犯罪後雖
    均否認犯行，惟已清償積欠臺中商業銀行款項，有臺中商業
    銀行信用卡清償證明書一份在卷可稽，且被害人甲○○於偵
    查中亦已表明願意原諒被告二人等語等一切情狀，分別量處
    如主文所示之刑。又被告二人行為後，刑法第四十一條業於
    九十年一月十日修正公布，同年月十二日生效，修正後刑法
    第四十一條第一項前段規定「犯最重本刑為五年以下有期徒
    刑以下之刑之罪，而受六個月以下有期徒刑或拘役之宣告，
    因身體、教育、職業、家庭之關係或其他正當事由，執行顯
    有困難者，得以一元以上三元以下折算一日，易科罰金。」
    ，修正前刑法第四十一條規定「犯最重本刑為三年以下有期
    徒刑以下之刑之罪，而受六個月以下有期徒刑或拘役之宣告
    ，因身體、教育、職業、家庭之關係，執行顯有困難者，得
    以一元以上三元以下折算一日，易科罰金。」，比較新舊法
    結果，以新法較有利於行為人，是本件自應適用裁判時之法
    律即依修正後之刑法第四十一條第一項前段規定，就被告二
    人所宣告之刑均併為諭知易科罰金之折算標準。末按，刑法
    第七十四條第二款所稱「五年以內」未曾受有期徒刑以上刑
    之宣告，應以後案宣示判決之時，而非以後案犯罪之時，為
    其認定之基準；即後案「宣示判決時」既已逾前案有期徒刑
    執行完畢或赦免後五年以上，雖後案為累犯，但累犯成立之
    要件與宣告緩刑之前提要件（即刑法第七十四條第一款、第
    二款所示之情形）本不相同，且法律亦無限制累犯不得宣告
    緩刑之規定。故成立累犯者，若符合緩刑之前提要件，經審
    酌後，認其所宣告之刑以暫不執行為適當者，仍非不得宣告
    緩刑（最高法院九十二年第十八次刑事庭會議決議意旨參照
    ）。查，被告乙○○前未曾受有期徒刑以上刑之宣告，有臺
    灣高等法院被告前案紀錄表一份在卷可稽；被告丙○○本案
    犯行雖因其曾於八十五年九月二十八日受有期徒刑宣告假釋
    期滿視為執行完畢而屬累犯，惟本院宣示本案判決之時間，
    既已逾前案有期徒刑執行完畢後五年以上，而符合刑法第七
    十四條第二款之宣告緩刑要件，且被告二人於犯罪後已獲被
    害人甲○○原諒，就所積欠之信用卡帳款復已全部清償完畢
    ，有上開清償證明書一張在卷可憑，均足認被告二人經此罪
    刑宣告教訓，當知所警惕信無再犯之虞，本院綜核各情，認
    對被告二人所宣告之刑均以暫不執行為適當，爰均諭知緩刑
    二年，以勵自新。又上揭信用卡申請書「連帶保證人親自簽
    名欄」上偽造之「甲○○」署名一枚，應依刑法第二百十九
    條之規定宣告沒收。
據上論斷，應依刑事訴訟法第二百九十九條第一項前段，刑法第
二條第一項前段、第二十八條、第二百十六條、第二百十條、第
三百三十九條第一項、第五十五條、第四十七條、修正後刑法第
四十一條第一項前段、刑法第七十四條第一款、第二款、第二百
十九條，罰金罰鍰提高標準條例第一條前段、第二條，判決如主
文。
中    華    民    國    95    年    3     月    28    日
                  刑事第十庭  審判長法  官  郭瑞祥
                                    法  官  黃家慧
                                    法  官  江奇峰
上列正本證明與原本無異。
如不服本判決，應於送達後十日內向本院提出上訴狀（須附繕本
），上訴於臺灣高等法院臺中分院。
                                    書記官  陳美年
中    華    民    國    95    年    3     月    28    日
附錄論罪科刑法條
刑法第二百十六條：
行使第二百十條至第二百十五條之文書者，依偽造、變造文書或
登載不實事項或使登載不實事項之規定處斷。
刑法第二百十條：
偽造、變造私文書，足以生損害於公眾或他人者，處五年以下有
期徒刑。
刑法第三百三十九條第一項：
意圖為自己或第三人不法之所有，以詐術使人將本人或第三人之
物交付者，處五年以下有期徒刑、拘役或科或併科一千元以下罰
金。


司法院資訊處製作；財團法人民間司法改革基金會備份。
